【裁判字號】    99,上易,1113
【裁判日期】    990706
【裁判案由】    傷害
【裁判全文】
臺灣高等法院刑事判決                99年度上易字第1113號
上  訴  人
即  被  告  甲○○
上列上訴人因傷害案件，不服臺灣新竹地方法院99年度易字第
40號，中華民國99年4月20日第一審判決（起訴案號：臺灣新竹
地方法院檢察署98年度偵字第6641號），提起上訴，本院判決如
下：
    主  文
上訴駁回。
    事實及理由
一、本案經本院審理結果，認第一審判決以審理結果，認被告甲
    ○○犯傷害罪，處有期徒刑五月，如易科罰金，以新臺幣10
    00元折算壹日。認事用法及量刑並無不當，應予維持，並引
    用第一審判決書記載之事實、證據及理由（如附件）。
二、採證認事，係事實審法院之職權，其對證據證明力所為之判
    斷，如未違背經驗法則與論理法則，復已敘述其憑以判斷之
    心證理由，即不能任意指為違法。原審依憑證人即告訴人乙
    ○○之指述，證人尹家盈之證述，行政院衛生署新竹醫院於
    98年8月13日出具之傷害診斷證明書及該院函附之告訴人病
    歷、就醫照片等證據資料，並參酌證人即告訴人當庭模擬被
    告用右拳頭打告訴人之揮拳動作、方向，及證人尹家盈當庭
    模擬被告用右拳頭打告訴人的部位等動作，認定：被告毆打
    告訴人之犯罪事實，已於判決理由內詳敘其所憑之證據及認
    定之理由。並對被告否認犯罪所辯詳加指駁，及說明被告聲
    請就本案告訴人、被告及證人尹家盈進行測謊非有必要性等
    旨。所為之論斷，核與證據法則無違。被告之上訴意旨無非
    就原審採證認事職權之適法行使，或仍執已為原判決指駁之
    陳詞，並斤斤於證言上細節之小異，全憑己見，漫事爭執，
    而否認犯罪，自均不足採。其於上訴理由書狀聲請勘驗現場
    及對相關人員為測謊，亦非有必要。綜上所述，被告上訴為
    無理由，應予駁回。
據上論斷，應依刑事訴訟法第368條、第373條，判決如主文。
本案經檢察官林秀濤到庭執行職務。
中    華    民    國    99    年    7     月    6     日
                  刑事第十二庭審判長法  官  蔡永昌
                                    法  官  吳啟民
                                    法  官  蔡國在
以上正本證明與原本無異。
不得上訴。
                                    書記官  顧哲瑜
中    華    民    國    99    年    7     月    6     日
附件：
臺灣新竹地方法院刑事判決                99年度易字第40號
公  訴  人  臺灣新竹地方法院檢察署檢察官
被      告  甲○○
上列被告因傷害案件，經檢察官聲請簡易判決處刑（98年度偵字
第6641號），本院改依通常程序判決如下：
    主  文
甲○○犯傷害罪，處有期徒刑伍月，如易科罰金，以新臺幣壹仟
元折算壹日。
    事  實
一、緣甲○○與乙○○為鄰居關係，甲○○於民國98年8月12日
    中午12時許，在乙○○位於新竹縣寶山鄉○○村○○路○段
    356號住處外，因細故與乙○○發生爭吵，竟基於傷害之犯
    意，以右拳頭毆打乙○○右下顎部位1下，致乙○○受有右
    下顎多處擦傷10X5公分之傷害。
二、案經乙○○訴由新竹縣政府警察局竹東分局報告臺灣新竹地
    方法院檢察署檢察官偵查起訴。
    理  由
甲、程序方面
一、證據能力爭執
（一）被告於審理中爭執證人即告訴人乙○○陳述之證據能力乙
      節，經查：
      按刑事訴訟法第159條之1第1項、第2項所稱得為證據之被
      告以外之人於審判外向法官所為之陳述，以及於偵查中向
      檢察官所為之陳述，屬傳聞證據排除之例外，如法院於審
      判中已傳喚該陳述人到庭依法具結，使被告或其辯護人有
      行使反對詰問權之機會，該審判外向法官所為陳述及偵查
      中向檢察官所為陳述，仍非不得作為認定犯罪事實之判斷
      依據（最高法院95年度台上字第5313號判決可資參照）。
      本件證人即告訴人乙○○於偵訊中經合法具結作證（結文
      見本院99易字第40號卷第11頁），且經本院傳訊到庭，由
      公訴人、被告雙方交互詰問，使被告有詰問上開證人之機
      會，徵諸上揭最高法院意旨，應認證人即告訴人乙○○於
      警詢、偵訊中陳述，均具有證據能力。
（二）被告提出附圖1張、表格1張、CD光碟1張及譯文1份、刑事
      告訴狀（見本院98審易字第736號卷第19至22 頁）、陳報
      狀（見本院99易字第40號第33至37頁）為證據，業經公訴
      人稱：(1)被告所提表格部分，因不屬於證據方法，亦無證
      據能力的問題，應僅屬被告之答辯內容。(2)被告提出之光
      碟及譯文的部分，除了括弧內容為被告所添註的意見而無
      證據能力外，對於證據能力不爭執。(3)附圖的部分，係被
      告自己手寫、標註內容的文件，並無證據能力。(4)刑事告
      訴狀、陳報狀部分，均係被告個人意見的陳述，不具證據
      能力等語。經查：
  １、觀諸被告所提出之附圖、表格、陳報狀內容，或係被告針
      對本案所為答辯、或係被告彈劾證人證詞所為陳述，無關
      乎證據能力之爭執，先予敘明。
  ２、被告所提出另案刑事告訴狀，核與本院依職權調閱臺灣新
      竹地方法院檢察署99年度偵字第803 號偵查卷內之刑事誣
      告罪偽證罪告訴狀相符，具有證據能力。
  ３、被告提出之光碟及譯文的部分，就被告書寫之意見部分，
      亦屬被告針對本案所為答辯，而無關乎證據能力之爭執外
      ，其餘部分因檢察官不爭執而具有證據能力。
二、按被告以外之人於審判外之言詞或書面陳述，除法律有規定
    者外，不得作為證據；又被告以外之人於審判外之陳述，雖
    不符合同法第159條之1至第159條之4之規定，但經當事人於
    審判程序同意作為證據，法院審酌該言詞陳述或書面陳述作
    成時之情況，認為適當者，亦得為證據。當事人、代理人或
    辯護人於法院調查證據時，知有第159條第1項不得為證據之
    情形，而未於言詞辯論終結前聲明異議者，視為有前項之同
    意，刑事訴訟法第159條第1項及第159條之5分別定有明文。
    經查，本判決下列所引用之各該被告以外之人於審判外之陳
    述（包含書面陳述），除公務員職務上製作之紀錄文書，並
    無顯不可信之情況，依刑事訴訟法第159條之4第1 款規定，
    有證據能力外，其餘（除上開爭執部分外）亦屬傳聞證據部
    分，檢察官、被告於本院準備程序中均表示沒有意見，且迄
    於言詞辯論終結前亦未聲明異議。本院審酌上開證據資料製
    作時之情況，尚無違法不當及證明力明顯過低之瑕疵，亦認
    為以之作為證據應屬適當，故揆諸前開規定，爰依刑事訴訟
    法第159條之5規定，認前揭證據資料均有證據能力。
三、至被告聲請就本案告訴人、被告及證人尹家盈進行測謊乙節
    ，本院認測謊結果，無從作為判決之唯一依據，且依本案卷
    證資料，亦認本案無進行測謊之必要性，就此部分，並無調
    查之必要，附此敘明。
乙、實體方面
一、訊據被告固不否認於起訴書所載時間，出現在告訴人乙○○
    之新竹縣寶山鄉○○村○○路○段356號住處外，惟矢口否認
    有何傷害犯行，辯稱：當天沒有跟告訴人吵架，也沒有打告
    訴人，告訴人之傷勢是之前發生車禍所造成云云。
二、本院認定被告為事實欄所載犯罪事實，本院所憑證據及認定
    之理由：
（一）業據告訴人乙○○於警詢中指訴：被告係直接用右手拳
      頭打我頭部一下，右下顎擦傷等語（見偵字第6641號偵查
      卷第9 頁）。復經證人即告訴人於偵訊中結證述：當時
      我坐在門口門檻上臉向外面，我太太在我右後方屋內，被
      告站在我輪椅的右前方，被告回他家又來我家門口來回三
      趟，第三趟因為和我講話，我越講越大聲，他就用右手打
      我右臉下巴一次，手上沒有拿任何東西，他是站著打我等
      語（見同上偵查卷第18頁）。再經證人即告訴人於本院
      審理中結證稱：案發當時我坐在大門口，被告打我的時候
      ，被告站在我右邊前面，用右手拳頭揮過來。當時我太太
      站在我自己的右後方。被告告我好幾次，有一次他罵我瘸
      腳狗，我要告他，後來他又找其他案子告我，我們當日就
      是吵這些。我不知道被告動手的動機，當時是他叫我閉嘴
      不要那麼大聲，我說為何講話不能大聲，他就一拳揮過來
      ，打我一下。被告打我後，我有說『你為什麼打我』，被
      告就跑回家。我就去本地派出所，目的是要因為被打要去
      報警，派出所主管建議要去醫院驗傷等語（見本院99易字
      第40號卷第52至57頁）。此外，證人即告訴人當庭模擬被
      告用右拳頭打告訴人之揮拳動作、方向，並依序拍照附卷
      可佐（見本院99易字第40號卷第70至73頁）。由上可知，
      證人即告訴人於警詢、偵訊及本院審理中指訴、證述遭被
      告毆打情節，雖繁簡不一，惟關於被告係使用右手、右拳
      頭；打中告訴人之右下顎、右下巴部位；毆打次數為一下
      等重要情節，前後指訴、證述一致、相符，且核與本院隔
      離進行交互詰問之目擊證人尹家盈證述情節相符（詳下述
      ）。再者，告訴人於同日前往行政院衛生署新竹醫院急診
      ，經診斷為「右下顎多處擦傷共佔10X5公分範圍」之事實
      ，有行政院衛生署新竹醫院於98年8 月13日出具之傷害診
      斷證明書及該院函附之告訴人病歷、就醫照片在卷可佐（
      見同上偵查卷第123頁、本院98審易字第736號卷第24至30
      頁），觀諸該診斷證明書記載之傷勢，亦核與告訴人指訴
      遭被告毆打而受傷部位相符。從而，本案告訴人所指訴：
      其於98年8 月12日中午12時許，在位於新竹縣寶山鄉○○
      村○○路○ 段356號住處外，遭被告以右拳毆打1下，致受
      有右下顎擦傷之事實，核與上開人證、書證均相符，堪足
      採認為真實。
（二）另據目擊證人尹家盈於本院審理中，經本院指定新竹市政
      府轉介之通譯人員在庭轉譯而結證稱：98年8 月12日被告
      傷害我先生，我有在場，我在屋內。被告去我家，被告打
      我老公的臉。我老公在家門口，被告也是在屋外。我不知
      道為何兩人在吵架。我有親眼看見被告打我先生，被告是
      舉右手、握拳打我先生（證人當庭舉高、用右手握拳又由
      內往外揮出去），揮中我先生的右脖子處（證人當庭指出
      ），被告打一下。我老公就生氣，有講一些話，但是聽不
      懂。被告就回他家，告訴人就把輪椅往後退。後來我老公
      就去醫院看剛剛被打的地方，一個小時之後，我就看到脖
      子被打的地方紅紅的等語（見本院99易字第40號卷第44至
      51頁）。並經證人尹家盈當庭模擬被告用右拳頭打告訴人
      的部位；被告尚未出手之前，被告手握拳頭姿勢；被告打
      中告訴人脖子時，被告手的位置等動作，當庭拍照存卷可
      查（見本院99易字第40號卷第67至69頁）。又證人尹家盈
      已經來台8 年，對於本國語言略懂一、二，且經本院指定
      新竹市政府轉介之通譯人員在庭轉譯，並與證人即告訴人
      隔離進行交互詰問，不論是關於被告使用右拳頭；打中告
      訴人右脖子部位；毆打次數為一下等重要情節，均核與證
      人即告訴人指訴、證述及當庭模擬被告之動作一致、相符
      。甚至連被告詰問之內容，細微至告訴人所在位置旁邊有
      無一扇小鋁門、該扇鋁門有無被打開、旁邊有無另一扇玻
      璃窗、該窗子有無被打開等情節，證人尹家盈與告訴人證
      述情節亦相符，若非證人尹家盈在現場目擊，難認證人尹
      家盈可就現場如此細微、不具重要性之情狀瞭若指掌，益
      徵證人尹家盈在場目擊之證詞，堪足採信。
（三）至被告辯稱：告訴人之傷勢是之前發生車禍所造成乙節，
      經本院依職權向財團法人為恭紀念醫院函詢告訴人車禍受
      傷部位，業據該院檢附告訴人之病歷資料函覆稱：告訴人
      於98年7月5日1 時12分因車禍外傷至本院急診，依病歷記
      載，沒有頸部受傷的紀錄等情，有財團法人為恭紀念醫院
      於99年3 月12日出具之為恭醫字第0990000234號函及告訴
      人之病歷資料在卷可查（見本院99易字第40號卷第14至17
      頁）。是認被告上開所辯，無足採信。
（四）綜上所述，本件事證已臻明確，被告傷害犯行，堪予認定
      ，自應依法予以論罪科刑。
二、論罪科刑
（一）核被告所為，係犯刑法第277條第1項之傷害罪。
（二）爰審酌被告與告訴人為鄰居關係，殊不知鄰居相處，首重
      敦親睦鄰之和諧，而告訴人係領有重度肢障殘障手冊之人
      ，被告竟以拳頭毆打坐在輪椅上之弱勢告訴人，併審及告
      訴人所受傷勢，暨被告犯後態度等一切情狀，量處如主文
      所示之刑，並諭知易科罰金之折算標準。
三、據上論斷，應依刑事訴訟法第452號、第299條第1 項前段，
    刑法第277條第1項、第41條第1項前段，刑法施行法第1條之
    1，判決如主文。
本案經檢察官陳宏兆到庭執行職務。
中    華    民    國    99    年    4     月    20    日
                  刑事第四庭法  官  黃美文

司法院資訊處製作；財團法人民間司法改革基金會備份。
